【裁判字號】    91,上訴,318
【裁判日期】    921231
【裁判案由】    偽造文書
【裁判全文】
臺灣高等法院臺中分院刑事判決                    九十一年度上訴字第三一八號
    上  訴  人  丙○○
    即 自訴 人
                戊○○
    共      同  丁○○
    自訴代理人
                甲○○
                庚○○
    被      告  己○○
                乙○○
    共      同  曾慶崇
    選任辯護人
右上訴人等因被告等偽造文書等案件，不服臺灣南投地方法院九十年度自字第一九號
中華民國九十年十二月二十一日第一審判決，提起上訴，本院判決如左：
    主      文
原判決撤銷。
己○○、乙○○均自訴不受理。
    理      由
一、自訴意旨略以：自訴人丙○○、戊○○二人原為台洋維企業股份有限公司( 以下
    簡稱台洋維公司) 之股東，被告己○○為台洋維公司之總經理。自訴人二人於民
    國( 下同) 八十九年二月二十九日與被告己○○達成合意，將自訴人二人所有各
    三十萬股之股份，各以新台幣( 下同) 七百萬元出賣給被告己○○後，被告己○○除要求自訴人依一般股權買賣慣例，簽立股份有限公司股份轉讓證書、股票過
    戶聲請書外，竟意圖逃漏稅捐，而要求自訴人另行簽立合約書，載明給付自訴人
    各七百萬元之佣金，並代扣繳百分之十的稅捐，被告乙○○並以「其他所得」名
    目登載於「各類所得扣繳暨免扣繳憑單」、「各類所得扣繳暨免扣繳憑單申報書
    」，提至財政部中區國稅局審查後，將扣繳憑單其中第二、三聯寄交自訴人收執
    ，供申報所得稅之用。因認被告等二人均涉有刑法第二百十六條、第二百十五條
    之行使業務上登載不實及稅捐稽徵法第四十一條之以不正當方法逃漏稅捐等罪嫌
    ，兩罪間具有牽連關係之裁判上一罪云云。
二、按不得提起自訴而提起者，應諭知不受理之判決，刑事訴訟法第三百三十四條定
    有明文。又犯罪之被害人得提起自訴，固為同法第三百十九條第一項所明定，惟
    所謂犯罪之被害人，係以犯罪而直接被害之人為限( 司法院院字第一三０六號解
    釋參照) 。另犯罪事實之一部提起自訴者，他部雖不得自訴，亦以得提起自訴論
    ，但不得提起自訴部分係較重之罪者，不在此限，亦經刑事訴訟法第三百十九條
    第三項定有明文。故非犯罪之被害人提起自訴或犯罪事實之一部為不得提起自訴
    且為較重之罪而提起自訴者，均應依法諭知不受理之判決。查本件自訴人丙○○
    、戊○○二人係自訴被告乙○○、己○○二人涉有刑法第二百十六條、第二百十
    五條之行使業務上登載不實及稅捐稽徵法第四十一條之以不正當方法逃漏稅捐等
    罪嫌，兩罪間具有牽連關係之裁判上一罪云云，有自訴狀足按，並經自訴代理人
    庚○○律師陳明在卷( 見本院卷二第二一九頁至第二二０頁) 。又稅捐稽徵法第
    四十一條之以不正當方法逃漏稅捐罪，目的在維護國家稅捐稽徵之正確性，係為
    保護國家法益而設，該犯罪之直接被害人為國家，個人非該犯罪之直接被害人，
    自不得提起自訴。而稅捐稽徵法第四十一條之以不正當方法逃漏稅捐罪，依同法
    第四十七條第一款之規定，公司法規定之負責人適用同法第四十一條「應處徒刑
    」規定之結果，其法定刑為五年以下有期徒刑，刑法第二百十六條、第二百十五
    條之行使業務上登載不實罪則為三年以下有期徒刑之罪，比較結果自以稅捐稽徵
    法第四十一條之以不正當方法逃漏稅捐罪較重( 縱令認被告尚涉有商業會計法第
    七十一條第一款、第五款之罪，亦以稅捐稽徵法第四十一條之以不正當方法逃漏
    稅捐罪為重) ，依刑事訴訟法第三百十九條第三項之規定，自訴人丙○○、戊○○二人對本件全部自訴事實均不得提起自訴。本件自訴人丙○○、戊○○二人不
    得提起自訴而遽行提起自訴，依首開規定，自應諭知不受理之判決。原審疏未詳
    予審究，遽行予以實體判決，核有違誤。自訴人丙○○、戊○○二人上訴意旨雖
    未指摘及此，但原判決既有上述違誤之處，即應由本院將原判決予以撤銷，並另
    為不受理之判決。
三、據上論結，應依刑事訴訟法第三百六十九條第一項前段、第三百六十四條、第三
    百四十三條、第三百三十四條，判決如主文。
中      華      民      國      九十二  年      十二    月      三十一  日
                                臺灣高等法院臺中分院刑事第八庭
                                      審判長法  官  羅  得  村
                                            法  官  陳  毓  秀
                        法  官  劉  榮  服
右正本證明與原本無異。
除被告不得上訴外，餘得上訴。
如不服本判決應於收受送達後十日內向本院提出上訴書狀，其未敘述上訴之理由者並
得於提起上訴後十日內向本院補提理由書（均須按他造當事人之人數附繕本）。
                                            書記官  陳  俞  豪
中      華      民      國      九十三  年      一      月      二      日
                                                                        Ａ


司法院資訊處製作；財團法人民間司法改革基金會備份。
